臺灣彰化地方法院刑事判決　　　　　　　 94年度易字第291號
公　訴　人　臺灣彰化地方法院檢察署檢察官
被　　　告　戊○○
選任辯護人　尤雯雯律師
上列被告因竊盜案件，經檢察官提起公訴（94年度偵字第1276號
），本院判決如下：
    主  文
戊○○無罪。
    理  由
一、公訴意旨：被告戊○○因見乙○○（另案經臺灣高等法院臺
    中分院判決有期徒刑8月確定，現已入監服刑執行完畢）之
    兄甲○○向國有財產局承租彰化縣溪州鄉○○○段490之37
    （起訴書誤載為390之37）地號土地，並有部分土地交由乙○○使用，且乙○○另自行佔用同地段595之1地號之國有土
    地已20餘年，竟與乙○○共同於90年11、12月間（原起訴書
    僅泛載為90年間），由乙○○提供其所使用之前開地號土地
    （原起訴書漏載上述595之1地號部分，另經公訴人當庭請求
    補正），交由戊○○委由數名姓名、年籍不詳之成年人，以
    挖土機挖取前開地號土地之砂石，總計開挖面積約0.3015公
    頃，竊取公有土地之砂石，總共竊得45,225立方公尺之砂石
    ，市價約新臺幣（下同）7,600,000餘元，戊○○與乙○○2
    人再以簽訂土地租賃契約書之方式，朋分不法所得。因認被
    告涉犯竊盜犯嫌等語。
二、公訴人認被告涉有前揭犯嫌，無非係以證人乙○○於偵查中
    之指證、乙○○業經台灣高等法院台中分院以93年度上易字
    第376號判決判處有期徒刑8月確定及被告戊○○確有向被乙○○租用上開土地為其認定之主要依據。然訊之被告戊○○
    自始堅決否認其有與乙○○共同竊採上開國有土地上之砂石
    ，辯稱：伊向乙○○租用上開土地係為種植樹苗，但因租用
    後遇上颱風，土地上之土石崩塌，造成土地無法使用，只好
    放棄，並於租約到期後，未再與乙○○續約，伊並未與乙○○共同盜採砂石等語。
三、按犯罪事實應依證據認定之，無證據不得推定其犯罪事實，
    又不能證明被告犯罪者，應諭知無罪之判決，此於刑事訴訟
    法第154條第2項及同法第301條第1項分別定有明文。又被告
    犯罪已經證明，必須法院於審判上採納證據認定被告之犯罪
    事實，其證據確係存在而無瑕疵，適合而能就犯罪事實為具
    體之證明其證明力已達於通常一般人均無所懷疑，而確信為
    真實之程度，始足當之；倘若證據不存在或尚有瑕疵，或與
    犯罪事實之認定不相當，或其證明力尚未達到足以使人確信
    為真實之程度，而有合理之懷疑存在時，尚不能遽謂被告犯
    罪已經證明，此亦有最高法院86年度台上字第1641號判決可
    供參照。
四、經查：本件公訴人依證人乙○○前於偵查中之指證、乙○○
    已因在上開土地上盜採砂石經判刑確定及乙○○確實有將上
    開土地租給被告戊○○使用等為依據，起訴被告戊○○即係
    與乙○○共同盜採上開國有土地上砂石之人，固非無據。然
    查證人乙○○固曾於檢察官偵訊時，證稱被告戊○○向其租
    用土地時，曾表明其係為挖取砂石，並指稱其兄甲○○曾向
    其告知戊○○在其土地上挖取砂石之事實，然其後於本院審
    理時，卻改口陳稱其並不知係何人在上開土地上竊採砂石，
    甚至證稱：被告向伊租用土地時，係表明要種樹、種花，但
    後來因為颱風，造成上開土地崩塌而無法使用，戊○○在91
    年1月5日租約到期後，即未再續約，伊於半年後，有將原租
    約所含之押金退還給戊○○等語，此與乙○○前於檢察官偵
    訊時指證之情節顯相出入，且查諸乙○○於其所涉之前述盜
    採砂石案中，一再否認自己知情、涉案，而堅不透露共犯之
    身份，更自始未提及本件被告戊○○向其租用上開土地之事
    實，此與其在檢察官偵訊時之指證，亦非相符，足見其證詞
    實前後反覆，故其在檢察官偵訊時指證被告戊○○涉案是否
    可信，實屬可疑，自不能採為不利於被告之認定之依據；又
    證人甲○○固亦曾於本院91年訴字第1126號及92年易字第
    1240號刑事案件中多次證稱係乙○○找人在上開土地上盜採
    砂石，且其後於本案審理時，固亦證稱上開土地係乙○○交
    給別人處理，且其前開所述確為實情等語，然查證人甲○○
    自始即未指證乙○○究係找何人來挖取砂石，且其於本院審
    理時，更明確證述其目擊有人在上開土地上挖取砂石之時間
    係90年3、4間，此與公訴人主張被告之犯罪時間係90年11
    、12月間或卷附租賃契約所載之承租日期，均非相符，且查
    乙○○與案外人黃文裕間，另自90年月7月間起至同年10月
    25日被查獲前止，因共同於上述土地盜採砂石等犯行而於同
    年10月25日為警查獲（即本院91年訴字第1126號案），此與
    甲○○證稱其目擊有人在上開土地上挖取砂石之時間甚為接
    近，是甲○○縱曾證稱其曾目擊乙○○所找之人在上開土地
    上挖取砂石，然其所指之人究是否確係本件之被告戊○○，
    亦或係前案之被告黃文裕，亦非無疑議，自不能將其證詞採
    為不利於被告之認定；再據證人即前國有財產局彰化分處職
    員丙○○於本院審理時所證：伊於黃文裕所涉之前案中在查
    獲當時至現場會勘時，並未發現本件起訴被盜採砂石之位置
    有被開挖，係事後在91年5月間因該處又被查獲有被竊採砂
    石之情形而再度到現場時，始發現本件被盜採砂石而挖出兩
    個坑洞，其於黃文裕所涉前案中未就此明確陳述，係為口誤
    等語，故依證人丙○○所述，本件被盜採之時間應係在90年
    10月25日至91年5月間，然據被告所供、證人乙○○所證及
    卷附上開土地之租賃契約所載，證人乙○○將土地租與戊○○之時間係至91年1月5日為止，之後並無證據足以證明被告
    戊○○有再向乙○○續約，也無其他證據可以證明被告戊○○於租約到期後仍繼續佔用上開土地，則縱然被告戊○○可
    能在前述為警查獲後至租約到期前在上開土地上盜採砂石，
    然亦無法排除另有他人在戊○○承租期間到期後至國有財產
    局發現上開土地繼續被開挖之91年5月之間擅自在上述土地
    上盜採砂石之可能性，故公訴人依證人丙○○所證而推認被
    告盜採砂石之時間係90年11、12月間，顯然並無依據，且證
    人丙○○更不知究係何人在上開土地上盜採砂石，是證人丙○○所證亦不足採為不利於被告之認定。另告發人即乙○○
    之妻丁○○雖於告發狀中指證被告戊○○有在上開土地上盜
    採砂石之犯行，然其後於檢察官訊問時卻證稱其對上述盜採
    砂石之過程實無所知，是其指證亦欠堅定，且台灣高等法院
    台中分院93年度上易字376號案中固認定乙○○係與數名不
    詳姓名、年籍之人共同盜採上述砂石明確，然查該案中，並
    未認定乙○○確有與本件被告戊○○共同盜採上述砂石，且
    該案認定乙○○與共犯犯罪之時間係90年3、4月間，與本件
    起訴被告犯罪之時間係同年11、12月間亦有出入，實無從因
    乙○○被認定有與共犯共同盜採砂石及乙○○之妻丁○○告
    發被告戊○○即係實際盜採砂石之人而推認被告戊○○必有
    涉案。是公訴人所舉之證據並不能證明被告犯罪，而本院復
    查無其他證據足以證明被告確有公訴人所指之犯行，則依前
    揭說明，本院自應對被告為無罪之諭知。
據上論斷，應依刑事訴訟法第301條第1項。
本案經檢察官林裕斌到庭執行職務。
中　　華　　民　　國　　94　　年　　8　　月　　5 　　日
                  刑事第一庭    審判長法  官  葉榮郎
                                      法  官  陳秋錦
                                      法  官  葛永輝
以上正本證明與原本無異。
如不服本判決，應於送達後10日內向本院提出上訴狀（須附繕本
）。
告訴人或被害人對於判決如有不服具備理由請求檢察官上訴者，
其上訴期間之計算係以檢察官收受判決正本之日期為準。
中　　華　　民　　國　　94　　年　　8 　　月　　5 　　日
                                      書記官  施惠卿
